臺灣高等法院刑事判決　　　　　　　　　　　　　九十一年度上訴字第一一四九號
　　上　訴　人
　　即　被　告　丙○○
　　指定辯護人　本院甲○
右上訴人因違反槍砲彈藥刀械管制條例等案件，不服臺灣桃園地方法院九十年度訴字
第一三二九號，中華民國九十年十二月十九日第一審判決（起訴案號：臺灣桃園地方
法院檢察署九十年度偵字第七六一六號，暨移送併案審理案號：臺灣桃園地方法院檢
察署九十一年度偵字第三四九○號、第四○○二號），提起上訴，本院判決如左：
    主  文
上訴駁回。
    事  實
一、丙○○有竊盜、違反麻醉藥品管理條例、脫逃、軍中逃亡、違反槍砲彈藥刀械管
    制條例、殺人未遂等前科，在假釋中，猶不知悔改，明知未經主管機關許可，不
    得持有槍、彈，竟於民國九十年五月七日凌晨三時許，與不知情之友人陳秀惠投
    宿桃園縣桃園市○○○街一二五號邁阿密汽車旅館二○七號房時，暗中將其未經
    許可，於不詳時地所取得具有殺傷力之ＭＡＵＳＥＲ廠製造口徑九ＭＭ半自動手
    槍一支（含彈匣一個）、具殺傷力仿九ＭＭ制式子彈製造之土造子彈三顆與另一
    顆不具殺傷力之九ＭＭ子彈，攜入該房間，藏置於該房間內之天花板上。同日九
    時五十五分辦理退房，與陳秀惠一同離開旅館時，漏未將上開槍、彈一併攜走。
    經該汽車旅館主任陳昌棋於同日十時許巡房時，在該房間天花板上發現上開槍、
    彈，乃報警處理，而查獲扣案，嗣丙○○於同日十一時餘返回旅館找尋槍、彈，
    警方發覺丙○○犯罪，於同日十二時三十分許，在桃園縣桃園市○○路與中正一
    街口將其逮獲。
二、案經桃園縣警察局桃園分局移送台灣桃園地方法院檢察署檢察官偵查起訴。
    理  由
一、訊據上訴人即被告丙○○矢口否認右開犯行，並辯稱：前述槍、彈不是伊所放置
    ，退房後伊雖有再返回邁阿密旅館，旨在取回置於房間冰箱內之榴槤云云。
二、惟查：
  (一)右開事實，業據被告供承其於九十年五月六日下午，有前住上開邁阿密汽車旅館
    訂房，於當日下午至翌日凌晨均在桃園地區活動，於翌日凌晨三點陳秀惠下班後
    ，與陳秀惠一起住進邁阿密賓館二○七號房，至同日上午辦理退房，二人一直都
    在房間內，未曾離開，退房後，其曾返回邁阿密賓館拿東西等語（見原審卷第三
    十七頁至第四十三頁），核與證人陳秀惠供證情節相合，並有邁阿密旅客名單、
    照片在卷及前述二○七號房起出之上述槍彈扣案可資佐證。
  (二)證人即邁阿密汽車旅館主任陳昌棋供證：「因為我今日十時巡房時，發現該槍枝
    槍柄有露出，我一眼即看見，因為公司規定我們每日要巡房，以避免旅館房間遭
    人放置違法物品，以維護客人權益，尤其我最喜歡察看天花板部份，因為常有客
    人會放置違法物品於其上，如毒品吸食器等。」「（你如何確定該槍枝為二○七
    號房丙○○所有？）就是因為我們每日都會巡房，所以確定丙○○投宿前，天花
    板並無其他物品。」等語（見偵字第七六一七號卷第三十頁正反面）；服務員蔣
    李美玉供證：「．．大約在九十年五月七日十一時十分許，丙○○就問我說：東
    西拿出來，當時我跟他回答什麼東西拿出來，當時丙○○回答說我放在二○七房
    天花板的東西是誰拿走，我說什麼東西，然後我跟他說是不是槍。然後丙○○就
    回答我說，你知道槍為什麼還要問。」等語（見同上偵卷第三十一頁反面）；服
    務生張心怡供證：「丙○○於九十年五月七日十一時十五分左右回到旅館，說他
    有東西忘了拿，我就叫他把車子開進去，他就自己上去二○七號房找東西，回到
    櫃檯說他東西找不到，就問我清潔員阿姨在不在，我說阿姨在另外休息室，他就
    去找阿姨詢問後，回來說東西拿給主任，問我主任在不在，我說主任已經出去了
    ，我就問他什麼東西沒有拿，他就靠近我說我的槍沒有帶（放在二○七號房），
    然後就問我這裡的電話，等一下我再打電話回來問，問完電話號碼（00000
    00）後就離開，當時時間是十一時十九分。」「走了以後約五分至十分就打回
    來問主任回來沒。」「他說這不是小事，不是跟妳開玩笑，這事對妳也不利，對
    他也不利，趕快幫我找主任。」等語（見同上偵卷第三十三頁反面、第三十四頁
    ），均指明上開槍彈為被告所放置。
  (三)證人即第一審共同被告李致億供證：「．．當天是丙○○被捉後，打手機000
    0000000給我，說他因槍械被捉，他告訴我他被捉會坐很多年牢，問我可
    否幫他頂，我想應該沒什麼事，所以至派出所幫他頂。」「（他在電話中有無明
    白叫你幫他頂罪？）他向我說幫他頂罪不會怎樣，所以我就答應了。」（見偵字
    第七六一七號卷第六十四頁反面），質之被告亦不否認有找李致億頂罪之事，茍
被告未持有本件槍彈，焉須找人頂替。雖其於本院調查時辯以係警察叫伊找人頂
    替（見本院九十一年五月二十日訊問筆錄），惟並無實據以明其說，且警察依法
    辦案，與被告非親非故，豈有教唆頂替之理？所辯與事理不合，毫無足取。
  (四)按測謊鑑定，係依一般人在說謊時，會產生遲緩、緊張、恐懼、不安等心理波動
    現象，乃以科學方法，由鑑定人利用測謊儀器，將受測者之上開情緒波動反應情
    形加以紀錄，用以判別受測者之供述是否真實。故測護鑑定，倘鑑定人具備專業
    之知識技能，復事先獲得受測者之同意，所測試之問題及其方法又具專業可靠性
    時，該測謊結果，如就否認犯罪有不實之情緒波動反應，雖不能採為有罪之唯一
    證據，但非無證據能力，仍得供裁判之佐證，其證明力如何，事實審法院自得依
    職權自由判斷（最高法院八十七年度台上第三九二八號判決參照）。本件被告於
    原審審理中，經其同意為測謊之鑑定，經送法務部調查局以控制問題法、混合問
    題法對被告為測謊結果，就被告稱：(一)渠不知道槍枝是何人所有。(二)該槍枝不是
    渠藏置於天板上的。上述問題經測試均呈情緒波動反應，研判有說謊等情，有法
    務部調查局陸(三)字第九○○七○四○七號測謊報告書一紙在卷足佐。
  (五)前述槍、彈經送內政部警政署刑事警察局鑑定結果：槍枝部分（含彈匣一個）認
    係ＭＡＵＳＥＲ廠口徑九ＭＭ制式半自動手槍，槍管內具六條右旅來復線，機械
    性能良好，認具殺傷力。子彈參顆認係仿九ＭＭ制子彈製造之土造子彈，採樣一
    顆試射結果可擊發，認具殺傷力。另一顆子彈係口徑九ＭＭ制式子彈，其彈底具
    撞擊痕跡，經試射無法擊發，認不具殺傷力。有該局九十年六月七日刑鑑字第六
    五五六○號鑑驗通知書乙紙在卷可按。
  (六)證人陳秀惠於原審審理中雖到庭證稱指其與被告住進旅館時有帶榴槤、蓮霧等水
    果，未看到被告攜帶槍、彈云云。原審將被告與陳秀惠隔離訊問結果，被告陳稱
    訂房後我們兩人去吃東西，找房子，去中正路夜市吃排骨便當，在路上逛，看人
    家貼的紅單，打電話去找房子，到過假日飯店那附近看，回旅館前我們帶水果及
    衣服，帶剝好的榴槤，我們買五顆三百元，都是剝好的，用透明盒子裝，外面用
    塑膠袋包起來，還有衣服。我們買榴槤外，沒有其他的水果云云。陳秀惠則稱：
    直接去那邊訂房間住進去，之前沒有與丙○○在一起，就是下班時他接我去。我
    們帶很多水果，有榴槤、蓮霧，榴槤有一個，用塑膠袋裝，只用透明塑膠袋裝，
    蓮霧應該快吃完了。榴槤只有一個四、五百元云云。（見原審卷第三十七頁至第
    五十一頁）。二人就所攜帶水果種類、數量、包裝等，明顯矛盾不一，則被告所
    辯置放榴槤於二○七號房冰箱，退房後返回係為拿榴槤乙節，顯屬無稽，委不足
    取。
  綜合以上，本件事證明確，被告所辯，屬事後卸責之詞，不足採信。其犯行洵堪以
  認定，應依法論科。
三、核被告所為，係犯槍砲彈藥刀械管制條例第七條第四項之未經許可持有手槍罪及
    同條例第十二條第四項之未經許可持有子彈罪。其一行為同時持有手槍、子彈，
    而犯二罪，係一行為觸犯數罪名之想像競合犯，應依刑法第五十五條規定，從較
    重之非法持有手槍罪處斷。檢察官認被告所犯二罪係牽連犯，尚非允洽，併予說
    明。原審審酌被告之素行、犯罪目的、所生危害及犯罪後態度等一切情狀，依槍
    砲彈藥刀械管制條例第七條第四項、第十二條第四項、刑法第四十二條第二項、
    罰金罰鍰提高標準條例第二條，現行法規所定貨幣單位折算新台幣條例第二條，
    判處被告有期徒刑五年六月，併科罰金新台幣十五萬元，並就所處罰金部分，諭
    知易服勞役之折算標準，並說明槍砲彈藥刀械管制條例十九條業經修正後刪除，
    並已於九十年十一月十四日公布，同年月十六日生效。被告之行為，自不得再依
    修正前該條例第十九條強制工作保安處分之規定，諭知保安處分，且查無刑法第
    九十條第一項之有犯罪習慣或以犯罪為常業或因遊蕩或懶惰成習而犯罪之情形，
    自不得宣告強制工作之保安處分。扣案之具殺傷力之前揭手槍一支（含彈匣一個
    ），及具殺傷力鑑定後仍存在之土造子彈二顆，為違禁物，應依刑法第三十八條
    第一項第一款宣告沒收。另一顆土造子彈，已於鑑試擊發而不存在，扣案制式九
    ＭＭ子彈一顆則不具殺傷力，均不得宣告沒收。其認事用法核無不合，被告上訴
    否認犯罪，為無理由，應予駁回。
四、檢察官移送併辦（臺灣桃園地方法院檢察署九十一年度偵字第三四九○號、第四
    ○○二號）略以：被告丙○○自不詳時間起再持有仿ＳＩＧ  ＳＡＵＥＲ廠半自
    動手槍一支及仿九點五ＭＭ制式子彈製造之土製子彈三顆，嗣於九十年十二月二
    十日三時三十五分許，在桃園市○○路三六六號五樓「明世界ＫＴＶ」，因不滿
    會計拒絕刷卡，即持上開改造手槍朝會計乙○○、丁○○擊發，因認被告此部分
    行為與前述之論罪之犯行有連續犯之裁判上一罪關係，請求併案審理。惟依被告
    所供，該等槍彈係訴外人王志中於八十三年十月在其汐止家中所交付而寄放，王
    志中沒多久就死掉了等語（見本院九十一年五月二十日訊問筆錄），則右寄藏槍
    彈時點，與本件犯行，時隔近六年有餘，顯難認被告於八十三年寄藏槍彈及本件
    持有槍彈之犯行，係基於概括犯意所為，且本件被告係單純持有槍彈，與併辦部
    分係寄藏槍彈之犯罪構成要件亦不相同，亦不生有裁判上一罪之關係，本院無從
    併辦，應退回檢察官另行偵查，併此敘明。
據上論斷，應依刑事訴訟法第三百六十八條，判決如主文。
本案經檢察官謝英民到庭執行職務。
中      華      民      國    九十一    年      六      月     十二     日
                              臺灣高等法院刑事第五庭
                                  審判長法  官  曾  德  水
                                        法  官  蘇  素  娥
                                        法  官  楊  貴  雄
右正本證明與原本無異。
如不服本判決應於收受送達後十日內向本院提出上訴書狀，其未敘述上訴之理由者並
得於提起上訴後十日內向本院補提理由書（均須按他造當事人之人數附繕本）。
                                  書記官  林  淑  貞
中      華      民      國    九十一    年      六      月     十三     日
附錄：本判決論罪科刑法條全文
槍砲彈藥刀械管制條例第七條第四項：
四未經許可，持有、寄藏或意圖販賣而陳列第一項所列槍砲、彈藥者，處五年以上有
  期徒刑，併科新台幣一千萬元以下罰金。
槍砲彈藥刀械管制條例第十二條第四項：
四未經許可，持有、寄藏或意圖販賣而陳列子彈者，處五年以下有期徒刑，併科新台
  幣三百萬元以下罰金。
